【裁判字號】    97,勞訴,107
【裁判日期】    980310
【裁判案由】    給付職業災害補償
【裁判全文】
臺灣板橋地方法院民事判決             97年度勞訴字第107號
原      告  乙○○
訴訟代理人  莊志成律師
被      告  巨翰營造有限公司
                      號
法定代理人  甲○○
訴訟代理人  陳國堂律師
上列當事人間請求給付職業災害補償等事件，經本院於民國
98年2月17日言詞辯論終結，判決如下：
    主  文
被告應給付原告新台幣參拾捌萬參仟捌佰參拾參元，及自民國
97年11月30日起至清償日止，按年息5%計算之利息。
原告其餘之訴及該部分假執行之聲請均駁回。
訴訟費用由原告負擔3分之2；其餘由被告負擔。
本判決第1 項得假執行；但被告如於假執行程序實施前以新台幣
參拾捌萬參仟捌佰參拾參元供擔保後，得免為假執行。
    事實及理由
一、原告主張：
（一）原告原受僱於被告之前身達合營造有限公司（達合營造有
      限公司於96年7 月轉讓被告承受），原告於95年9 月2日
      上午9 時左右，受公司之指示至台北縣淡水污水處理站工
      地工作，不慎由6 米高之工作處跌落地面，造成左腳嚴重
      傷害，雖經治療，然迄今仍無法痊癒。馬偕醫院95年11月
      10日之診斷證明書上記載原告出院後「宜休養參個月」，
      並無載明原告之傷參個月後即可復原，另慈濟醫院96年3
      月8 日之診斷證明書上雖載有「術後約須半年才能復原」
      之情，然此僅係醫師之預測，原告所受之傷是否已復原，
      應依事後原告身體之實際情況判斷，不能以醫師之事前預
      測，作為認定基礎，原告仍未痊癒，無法工作之事實，此
      有慈濟醫院97年12月9 日之診斷證明書可稽。
（二）因原告在工作場所工作致傷，屬職業傷害，乃依勞基法之
      相關規定請求被告給予補償，經台北縣勞工局協調後，被
      告原本答應給予補償，豈料事後竟反悔，，原告迫不得已
      ，惟有提起訴訟，茲請求項目、金額如下：
      醫療補償新台幣（下同）2萬1477元：
        按「勞工受傷或罹患職業病時，雇主應補償其必需之醫
        療費用」（勞動基準法第59條第1 項第1 款），原告因
        上開職業災害，於97年3 月24日至4 月18日已支出2 萬
        1477元之醫療費。
      工資補償98萬7000元：
        次按「勞工在醫療中不能工作時，雇主應按其原領工資
        數額予以補償」（勞動基準法第59條第1 項第2 款），
        原告自95年9 月2 日受傷至今仍無法工作，為此被告曾
        補償原告至96年7 月之工資，然自96年8 月起即拒絕給
        予補償，故自96年8 月起算至起訴日止，被告尚應補償
        原告15個月之原領工資。原告原領工資為6 萬5800元，
        合計15個月即為98萬7000元。退步言，被告以勞工保險
        局僅支付原告至97年1 月25日止之職業傷病給付，而認
        為原告於97年1 月25日後應已恢復工作能力，但被告僅
        給付原告至96年7 月之工資，故縱依勞工保險局之認定
        標準，被告至少應再補償原告96年8 月、9 月、10月、
        11月、12月、97年1 月1 日至25日，計5 又5/6 個月之
        薪資即38萬3833元（65800 元×5 又5/6） 。
      殘廢補償39萬5760元：
        再按「勞工經治療終止後，經指定之醫院診斷審定其身
        體遺存殘廢者，雇主應按其平均工資及其殘廢程度，一
        次給予殘廢補償，殘廢補償標準，依勞工保險條例有關
        之規定」（勞動基準法第59條第1 項第3 款）。原告所
        受之傷害經治療後仍遺存右股骨幹骨折術後未癒合、左
        側距骨骨折等殘廢，相當於第11級殘廢程度，被告應按
        平均月投保薪資計算給予原告160 日之工資補償。另依
        勞工保險條例第54條之規定，勞工若因職業傷害而造成
        殘廢，雇主應依勞工保險殘廢給付標準表之給付標準增
        加50% 給予補償，故被告應給予原告240 日之工資補償
        ，因原告平均月投保薪資為6 萬5800元，日給付額為21
        93元，依此計算，被告應給補償原告52萬6320元之殘廢
        補償（即2193元×240 日＝526320元）。然因勞工保險
        局先前已核發被告13萬560 元之殘廢給付，扣除此數額
        ，原告應給付殘廢補償39萬5760元（000000－000000＝
        395760）等語。
（三）聲明：被告應給付原告140 萬4237元及自起訴狀繕本送
      達翌日起至清償日止按年息5%計算之利息。願供擔保請
      准為假執行之宣告。
二、被告則以：
（一）原告於95年6 月20日在達合營造有限公司（現為巨翰營造
      有限公司即被告）淡水污水處理廠新建工程從事模板臨時
      工，於95年9 月2 日上班時，在工地跌倒受傷導致右股骨
      幹骨折，送往淡水馬偕醫院並住院治療，原告住院期間被
      告公司除送1 萬5000元慰問金予原告，亦派員工看護原告
      。依馬偕醫院診斷證明原告於95年11月2 日出院後最多休
      養3 個月即可復原。被告公司於原告受傷期間均按勞基法
      規定給付原告薪資與住院所有費用，不料，原告於96年2
      月來函稱其骨折未癒合，至花蓮慈濟醫院治療，要求被告
      公司繼續給付薪資及醫療費用，被告公司基於體恤原告，
      仍再次按原告要求給付。同年7 月原告又來電稱要再次住
      院開刀，惟依上開馬偕醫院診斷證明書載明原告於95年11
      月2 日出院後最多休養3 個月即可復原，3 個月後未復原
      ，再依花蓮慈濟醫院診斷證明書所載原告於95年12月6日
      行左跟骨關節清創及融合固定手術，96年1月30日行右股
      骨幹骨釘固定手術，術後約須半年才能復原之狀況，原告
      應於96年7 月30日即可痊癒，故被告委請律師發函原告自
      96年8 月1 日起不再支付原告任何費用。
（二）嗣原告又於97年4 月23向台北縣政府勞工局申請調解，兩
      造經調解會議，被告公司雖同意給付原告和解金20萬元。
      然其後被告公司於97年6 月接獲勞工保險局保給傷字第
      09760399830 號函示原告「於96年1 月30日再次手術治療
      右股骨幹骨折癒合不良，於97年1 月25日已術後滿1 年，
      應可恢復工作能力，另其於97年3 月24日因左腳第一及第
      二腳趾糖尿病足合併骨髓炎第住院治療，經查非95年9 月
      2 日事故所致」之事實，被告公司認原告有所詐騙，委請
      律師通知原告撤銷上開給付20萬元之協議，俟其向勞工保
      險局監理委員會申請審議平反後，被告再為給付之情。嗣
      原告申請審議亦於97年11月7 日經勞工保險監理委員會97
      保監審字第2542號審議駁回，足證原告所患右股骨骨折已
      休養1 年多之久，應可恢復工作。另原告於97年3 月24日
      因左腳第一及第二腳趾糖尿病足合併骨髓炎第住院治療，
      非因95年9 月2 日事故所致（勞工保險局保給傷字第0976
      0399830 號函），與本案無因果關係。
（三）況勞工保險局亦認定原告於95年9 月2 日至96年7 月31日
      期間，已取得原有薪資，核定其所請職業傷害傷病給付，
      應自96年8 月1 日給付至96年8 月3 日及97年1 月23日至
      97年1 月25日止，共6 日2996元，其餘期間之傷病給付申
      請不予准許，已給付部分原告自得予以抵充等語為辯。並
      答辯聲明：原告之訴及其假執行之聲請駁回。如受不
      利之決，願供擔保請准宣告免為假執行。
三、本件經依民事訴訟法第270 條之1 第1 項第3 款規定，整理
    並協議簡化爭點及不爭執點後，兩造同意僅就簡化之爭點於
    言詞辯論時所陳述之事實及主張之法律關係為論斷。
四、兩造不爭執之事實：
（一）原告受僱於被告，每月薪資為6萬5800元。
（二）原告於95年9 月2 日在台北縣淡水污水處理站工作場所工
      作時，由工作處跌落地面。
（三）被告已給付原告薪資至96年7月31日止。
（四）原告已向勞工保險局受領自96年8 月1 日至96年8 月3 日
      、97年1 月23日至97年1 月25日，共6 日之職業傷害傷病
      給付2996元。
五、原告主張被告應再給付醫療、工資、殘廢補償等情，則為被
    告所否認，並以前開情詞置辯，是本件應予審究之爭點厥為
    ：
（一）原告於95年9 月2 日所受之職業災害，是否已恢復工作能
      力。
（二）原告請求之醫療補償與本件職業災害有無因果關係。
（三）原告得否向被告請求給付殘廢補償。
（四）原告請求之工資補償98萬7000元，有無理由。
六、原告於95年9 月2 日所受之職業災害，是否已恢復工作能力
    ：
（一）原告主張其經治療後仍遺存右股骨幹骨折術後未癒合、左
      側距骨骨折等殘廢，相當於第11級殘廢程度，未能恢復工
      作能力，並提出慈濟醫院97年12月9 日之診斷證明書為據
      （見本院卷第57頁）。惟依勞工保險條例第34條之規定，
      所稱不能工作，係指勞工於傷病醫療期間不能從事工作，
      經醫師診斷審定者而言。
（二）經查，原告所主張之職業災害傷病，前經勞工保險局調取
      其病歷資料，送請專科醫師審查結果，認為原告「於96年
      1 月30日再次手術治療右股骨幹骨折癒合不良，於97年1
      月25日已術後滿1 年，應可恢復工作能力，另其於97年3
      月24日因左腳第一及第二腳趾糖尿病足合併骨髓炎第住院
      治療，經查非95年9 月2 日事故所致」等情，有被告提出
      之勞工保險局97年6 月11日保給傷字第09760399830 號函
      附卷可稽（見本院卷第36頁）。因原告不服上開勞工保險
      局之核定，其向勞工保險局監理委員會申請審議，惟該監
      理委員會審議結果，亦認為勞工保險局依據醫師意見原
      告左側病變非95年9 月2 日工傷所致，不屬職業災害。
      另右股骨骨折，已休養500 多日，應可恢復工作之判斷，
      經該會再送請特約專科醫師審查，均認原告「右側股骨閉
      鎖性骨折、左側開放性跟骨骨折、左側開放性踝骨脫位等
      症治療至97年1 月25日止已可恢復工作能力」，爰駁回其
      審議申請，此亦有被告提出之爭議審定書附卷可稽（見本
      院卷第40至42頁）。綜合上開慈濟醫院97年12月9 日之診
      斷證明書、勞工保險局函、勞工保險局監理委員會爭議審
      定書之記載內容，該診斷證明書所敘述之原告病名縱屬真
      實，然診斷證明書亦未明載原告之傷病現狀，是否即為95
      年9 月2 日工傷所致，故原告所舉診斷證明書證物，尚不
      足以證實其不能工作與職業災害有因果關係。反之，被告
      所提之勞工保險局函、勞工保險局監理委員會爭議審定書
      均明確指出原告，從而被告抗辯稱原告已恢復工作能力，
      應可採信。
七、原告請求之醫療補償與本件職業災害有無因果關係，又原告
    得否向被告請求給付殘廢補償：
（一）原告主張其於97年3 月24日至4 月18日已支出2 萬1477元
      之醫療費用，依據勞動基準法第59條第1 項第1 款「勞工
      受傷或罹患職業病時，雇主應補償其必需之醫療費用」規
      定，被告應補償，固據原告提出國軍花蓮總醫院附設民眾
      診療服務處開立之收據2 張為證（見本院卷第10、11頁）
      。惟查，上開醫療費用收據所診療之項目，並未顯示為95
      年9 月2 日職業災害事故傷病所必需之醫療行為，此外，
      原告復未能另行提出國軍花蓮總醫院診斷證明書，俾以證
      明其所主張之醫療行為與上開職業災害間存有因果關係，
      ，故被告抗辯其不負該97年3 月24日至4 月18日醫療費用
      補償責任，應屬有理由。
（二）其次，原告主張其因上開職業災害，受有相當於第11級殘
      廢程度，被告應按原告平均月投保薪資補償原告，扣除勞
      工保險局先前已核發被告13萬560 元之殘廢給付後，原告
      應給付殘廢補償39萬5760元之情。被告則否認原告有因上
      開職業災害，致受有相當於第11級程度之殘廢情形。經查
      ，原告係以上開慈濟醫院97年12月9 日之診診斷證明書所
      載治療後仍遺存右股骨幹骨折術後未癒合、左側距骨骨折
      等殘廢，而為主張相當於第11級殘廢，然原告左側病變
      非95年9 月2 日工傷所致，不屬職業災害。另右股骨骨
      折，已休養500 多日，治療至97 年1月25日止已可恢復工
      作能力之情，已敘述於上，故此部分被告抗辯其不負殘廢
      補償義務，亦屬正當可採。
八、原告請求之工資補償98萬7000元，有無理由：
（一）原告主張自96年8 月起算至起訴日止，被告尚應補償原告
      15個月之原領工資合計為98萬7000元。被告不爭執自96年
      8 月起即未支薪之事實，惟以斯時起原告已有工作能力為
      辯。
（二）按勞工在醫療中不能工作時，雇主應按其原領工資數額予
      以補償，勞動基準法第59條第1 項第2 款定有明文。本件
      本院審酌原告因上開職業災害，治療至97年1 月25日止已
      可恢復工作能力（詳見上述），故依上開規定，被告應補
      償原告96年8 月、9 月、10月、11月、12月、97年1 月1
      日至25日，計5 又5/6 個月之原領薪資，兩造復不爭執原
      告受僱於被告每月薪資為6 萬5800元之事實，依此計算，
      原告得請求之工資補償為38萬3833元（65800 元×5 又5/
      6）。
（三）被告雖另以原告已向勞工保險局受領自96年8 月1 日至96
      年8 月3 日、97年1 月23日至97年1 月25日，共6 日之職
      業傷害傷病給付2996元之情，主張其得抵充應付之工資補
      償款云云。惟按「勞工因遭遇職業災害而致死亡、殘廢、
      傷害或疾病時，雇主應依左列規定予以補償。但如同一事
      故，依勞工保險條例或其他法令規定，已由雇主支付費用
      補償者，雇主得予以抵充之」、「本法第59條所定同一事
      故，依勞工保險條例或其他法令規定，已由雇主支付費用
      補償者，雇主得予以抵充之。但支付之費用如由勞工與雇
      主共同負擔者，其補償之抵充按雇主負擔之比例計算」勞
      動基準法第59條第1 項、勞動基準法施行細則第34條分別
      定有明文。本件兩造固均不爭執原告已受領傷病給付2996
      元之情，惟依上開勞動基準法施行細則第34條之規定，需
      雇主依勞工保險條例支付保險費用之情形，雇主始得予抵
      充。然本件被告就其主張抵充之有利證據，並未舉證證明
      其已支付一定比例之原告勞工保險費用，自難以認為原告
      已領傷病給付2996元得予抵充。
九、綜上，原告依勞動基準法第59條第1 項第2 款之法律關係，
    請求被告補償工資38萬3833元及起訴狀繕本寄存送達被告生
    效翌日即97年11月30日起至清償日止，按年息5%計算之遲延
    利息，於法並無不合，應予准許；逾此範圍之請求，則屬無
    據，應予駁回，爰判決如主文所示。本件事證已臻明確，兩
    造其餘攻擊防禦方法，核與判決結果無影響或非兩造協議之
    爭點，爰不一一論述，併此敘明。
十、本院所命被告應給付原告之金額未逾50萬元，依民事訴訟法
    第389 條第1 項第5 款之規定，應依職權就主文第1 項部分
    ，宣告准許原告得為假執行，並依被告之聲請，酌定如主文
    第4 項所示相當擔保金額，為免假執行之宣告；至於原告敗
    訴部分，其假執行之聲請失所附麗，併予駁回。
十一、結論：
    本件原告之訴為一部有理由，一部無理由，依民事訴訟法第
    79條、第389 條第1 項第5 款，判決如主文。
中    華    民    國    98    年    3     月    10    日
                  民事第二庭    法  官  陳財旺
以上正本係照原本作成
如對本判決上訴，須於判決送達後20日內向本院提出上訴狀
中    華    民    國    98    年    3     月    10    日
                                書記官  孫國慧


司法院資訊處製作；財團法人民間司法改革基金會備份。
